【裁判字號】    92,交訴,10
【裁判日期】    920620
【裁判案由】    公共危險等
【裁判全文】
臺灣臺北地方法院刑事判決                          九十二年度交訴字第一號
    公  訴  人  臺灣臺北地方法院檢察署檢察官
    被      告  丁○○
右列被告因公共危險等案件，經檢察官聲請簡易判決處刑（九十一年度偵字第九七八
七號），本院新店簡易庭認不宜以簡易判決處刑，移由本院刑事庭依普通程序審理，
本院判決如左：
    主    文
丁○○服用酒類，不能安全駕駛動力交通工具而駕駛，處有期徒刑伍月；又駕駛動力
交通工具肇事，致人受傷而逃逸，處有期徒刑捌月；應執行有期徒刑壹年。
被訴過失傷害、傷害部分均公訴不受理。
    事    實
一、丁○○於民國九十一年五月十八日下午服用酒類，明知其已因服用酒類達不能安
    全駕駛動力交通工具之程度，仍於當日下午三時四十分許，駕駛稍早已因碰撞致
    右前葉子板、車門破損、右前輪胎破裂掉落、僅餘鋼圈之動力交通工具車牌號碼
    八Ａ－一八八三號自用小客車，沿未劃標線之臺北縣新店市○○路由新店往廣興
    方向行駛，行經該路段二十六號前約一百公尺處，原應注意車前狀況、隨時採取
    必要之安全措施，及汽車除行駛於單行道或指定行駛於左側車道外，在未劃標線
    之道路，應靠右行駛，且當時天氣晴、日間自然光線、視距因彎道受阻、市區○
    道乾燥、無缺陷及障礙，依其智識、能力又無不能注意之情事，詎丁○○竟因酒
    後注意力、平衡感、反應力降低，且所駕車輛右前輪破裂、掉落、僅餘鋼圈而無
    法平直行駛，貿然衝向道路左側來車方向，適有甲○○駕駛車牌號碼ＦＸ－０四
    九三號自用小客車搭載懷胎二十三週之配偶戊○○，沿未劃標線之臺北縣新店市
    ○○路由廣興往新店方向靠右行駛，行經該路段二十六號前約一百公尺處，見狀
    閃避不及，丁○○所駕車輛前車頭遂猛力撞擊甲○○所駕車輛前車頭，戊○○因
    撞擊力受有子宮早期收縮之傷勢（丁○○過失致戊○○受傷部分業據戊○○撤回
    告訴，由本院另為不受理判決）；丁○○駕駛動力交通工具肇事致戊○○受傷後
    ，明知駕車肇事致人受傷，且甲○○亦下車至其所駕車輛駕駛座旁要求其下車處
    理，仍拒不下車察看、協助救護，旋擬駕車逃逸，甲○○乃自丁○○所駕車輛駕
    駛座窗口外徒手抓拉丁○○之衣領欲加制止，丁○○明知該情況下車輛前行將使
    甲○○受傷，竟仍加速駛離，甲○○因而遭拖行十餘公尺，受有左足拇趾挫傷、
    背部挫傷之傷勢（丁○○傷害甲○○部分業據甲○○撤回告訴，由本院另為不受
    理判決）；嗣經甲○○記下車號並報警，始由員警循車籍資料及丁○○所駕車輛
    右前輪鋼圈在地面所留痕跡，於當日下午四時十分許在臺北縣新店市○○路○段
    二五六號丁○○住處查獲上情，並對丁○○進行呼氣酒精濃度檢測，丁○○於九
    十一年五月十八日下午四時四十三分許之呼氣酒精濃度為一‧０五毫克＼公升。
二、案經陳秀芬、甲○○訴由臺北縣政府警察局新店分局報請臺灣臺北地方法院檢察
    署檢察官聲請簡易判決處刑，本院新店簡易庭認不宜以簡易判決處刑，移由本院
    刑事庭依普通程序審理。
    理    由
甲、有罪部分
一、訊據被告丁○○固不否認於右揭時、地服用酒類達不能安全駕駛動力交通工具之
    程度，仍駕駛稍早已因碰撞致右前葉子板、車門破損、右前輪胎破裂掉落、僅餘
    鋼圈之動力交通工具車牌號碼八Ａ－一八八三號自用小客車，沿未劃標線之臺北
    縣新店市○○路由新店往廣興方向行駛，行經該路段二十六號前約一百公尺處，
    衝向道路左側來車方向，適告訴人甲○○駕駛車牌號碼ＦＸ－０四九三號自用小
    客車搭載懷胎二十三週之配偶戊○○沿未劃標線之臺北縣新店市○○路由廣興往
    新店方向靠右行駛，行至該處見狀閃避不及，被告所駕車輛前車頭遂猛力撞擊甲○○所駕車輛前車頭，戊○○因撞擊力受有子宮早期收縮之傷勢，被告駕駛動力
    交通工具肇事致戊○○受傷後，未協助救護，旋駕車離去，甲○○遭其所駕車輛
    拖行十餘公尺，受有左足拇趾挫傷、背部挫傷之傷勢，嗣後其經循線查獲之員警
    進行測試結果，呼氣酒精濃度達一‧０五毫克＼公升等情，惟矢口否認有駕駛動
    力交通工具肇事致人受傷而逃逸之犯行，辯稱：車禍後曾下車，未發現戊○○受
    傷、認碰撞輕微且其年歲已高、經不起在路旁爭執，又遭甲○○毆打，故再上車
    離去，離去之時並未發覺所駕車輛拖行甲○○云云，並提出診斷書為憑。
二、經查：
（一）被告於九十一年五月十八日下午服用酒類，明知其已因服用酒類達不能安全駕
      駛動力交通工具之程度，仍於當日下午三時四十分許，駕駛稍早已因碰撞致右
      前葉子板、車門破損、右前輪胎破裂掉落、僅餘鋼圈之動力交通工具車牌號碼
      八Ａ－一八八三號自用小客車，沿未劃標線之臺北縣新店市○○路由新店往廣
      興方向行駛，行經該路段二十六號前約一百公尺處，因酒後注意力、平衡感、
      反應力降低，且所駕車輛右前輪破裂、掉落、僅餘鋼圈而無法平直行駛，貿然
      衝向道路左側來車方向，適告訴人甲○○駕駛車牌號碼ＦＸ－０四九三號自用
      小客車搭載懷胎二十三週之告訴人戊○○沿未劃標線之臺北縣新店市○○路由
      廣興往新店方向靠右行駛，行經該處閃避不及，被告所駕車輛前車頭遂猛力撞
      擊甲○○所駕車輛前車頭，戊○○因撞擊力受有子宮早期收縮之傷勢，被告駕
      駛動力交通工具肇事致戊○○受傷後，明知駕車肇事致人受傷，且甲○○亦下
      車至其所駕車輛駕駛座旁要求其下車處理，仍拒不下車察看、協助救護，旋擬
      駕車逃逸，甲○○乃自丁○○所駕車輛駕駛座窗口外徒手抓拉被告之衣領欲加
      制止，被告明知該情況下車輛前行將使甲○○受傷，竟仍加速駛離，甲○○因
      而遭拖行十餘公尺，受有左足拇趾挫傷、背部挫傷之傷勢，嗣經甲○○記下車
      號並報警，始由員警循車籍資料及被告所駕車輛右前輪鋼圈在地面所留痕跡，
      於當日下午四時十分許在臺北縣新店市○○路○段二五六號被告住處查獲之，
      並對被告進行呼氣酒精濃度檢測，被告於九十一年五月十八日下午四時四十三
      分許之呼氣酒精濃度為一‧０五毫克＼公升之事實，業據告訴人甲○○、戊○○於警、偵訊及本院審理中指述纂詳，核與證人即當日恰行經該處、目擊事故
      發生經過之乙○○證述情節及臺北縣政府警察局新店分局道路交通事故調查報
      告表、補充資料表、現場照片、車輛照片、自首調查表、診斷證明書、呼氣酒
      精濃度檢測單、刑法第一百八十五條之三案件測試觀察紀錄表、生理平衡檢測
      記錄卡、臺北縣警察局舉發違反道路交通管理事件通知單、車籍作業系統--查
      詢認可資料所載相符；其中被告於事故後約一個鐘頭之九十一年五月十八日下
      午四時四十三分許之呼氣酒精濃度仍高達一‧０五毫克＼公升，且查獲、測試
      或訊問過程中有多話情事，亦經循線查獲被告之員警當場觀察、測試後記載明
      確，有酒精濃度檢測單、刑法第一百八十五條之三案件測試觀察紀錄表附卷可
      按。
（二）被告雖辯稱車禍後曾下車，未發現戊○○受傷、認碰撞輕微且其年歲已高、經
      不起在路旁爭執，又遭甲○○毆打，故再上車離去，離去之時並未發覺所駕車
      輛拖行甲○○云云，並提出診斷書為憑，然：
    １本件被告於九十一年五月十八日下午三時四十分許，係駕駛車牌號碼八Ａ－一
      八八三號動力交通工具自用小客車，在臺北縣新店市○○路二十六號前約一百
      公尺處，與告訴人甲○○所駕駛、車牌號碼ＦＸ－０四九三號自用小客車正面
      衝撞，此觀交通事故補充資料表、現場照片、車輛照片所載被告、告訴人甲○○所駕車輛受損部位均在車頭前方自明，前已述及，是被告顯無可能不知悉車
      禍發生。又告訴人所駕車輛車禍後車頭嚴重凹損、引擎蓋凸起、進風口處鋼板
      斷裂、保險桿斷裂翹起，被告車輛車禍後左前保險桿亦嚴重凹損、牌照破損凹
      折，有交通事故補充資料表、現場及車輛照片可按，碰撞程度非輕，車內乘客
      顯有可能因撞擊力受傷，況戊○○車禍後未久即隨甲○○下車表示腹部疼痛，
      後經送醫住院治療，此經戊○○陳述翔實，並與證人乙○○證述情節及診斷證
      明書所載一致，就告訴人戊○○因車禍受傷一節，被告自不能諉為不知，故被
      告辯稱未發現戊○○受傷、認碰撞輕微云云，委無可採。
    ２被告車禍後並未下車察看，雖經甲○○下車至其所駕車輛駕駛座旁要求其下車
      處理，仍拒不下車察看、協助救護，旋擬駕車逃逸，於逃逸途中並拖行自駕駛
      座窗口外徒手抓拉其衣領欲加制止之告訴人甲○○十餘公尺、致甲○○受傷，
      甲○○並未毆打被告等節，已據告訴人甲○○、戊○○於警、偵訊及本院審理
      中供陳明確，並經證人乙○○證述屬實，證人乙○○與被告、告訴人均素不相
      識，並無任何宿怨仇隙或故舊親誼，此為被告所不爭執，衡情應無羅織誣陷被
      告或迴護告訴人甲○○之可能或必要，故被告車禍後並未下車察看、協助救護
      或遭告訴人甲○○毆打，應堪認定。至被告所提診斷書雖記載被告於車禍翌日
      即九十一年五月十九日經診療發現有顏面瘀傷腫痛、下唇擦傷之傷勢，有診斷
      書可考，但被告於本件事故發生前所駕車輛即曾發生碰撞致右前葉子板、車門
      破損、右前輪胎破裂掉落、僅餘鋼圈，有車輛照片可參，前曾提及，其車輛首
      次碰撞程度已非輕，非無可能造成其受傷，又被告所駕車輛與告訴人甲○○所
      駕車輛碰撞力道亦甚鉅，業如前述，故被告前開傷勢亦非無可能係因與告訴人
      車禍所致，況員警係於車禍當日下午四時十分許，循線在被告位於臺北縣新店
      市○○路○段二五六號之住處查獲之，被告車禍後約三十分鐘仍在住處內、並
      未前往醫療院所診療，顯見其傷勢甚為輕微，而告訴人甲○○如確因車禍即毆
      打被告，以被告及告訴人甲○○二人之年齡、體能，被告自無可能僅受如此輕
      微之瘀傷、擦傷，被告又焉有可能輕易駕車離去？故被告所辯要屬卸責、避就
      之詞，洵無可採，其明知肇事致人受傷，猶拒不下車察看、協助救護，逕自駕
      車離去，甚且於離去之際拖行告訴人甲○○、造成甲○○受傷，殆無疑義。
（三）按刑法第一百八十五條之三規定所謂「不能安全駕駛」，係抽象危險犯，並不
      以發生具體危險為必要，對於呼氣酒精濃度已達每公升０．五五亳克（０．五
      五亳克＼公升）以上，肇事率為一般正常人之十倍，認為已達不能安全駕車之
      標準，此業經法務部八十八年五月十八日以法八八檢字第００一六六九號函告
      週知，應為絕對不能安全駕駛動力交通工具；而就醫學文獻所知，酒精對人體
      造成之影響，於呼氣時酒精濃度達每公升０‧二五亳克（約合體內血液中酒精
      濃度五０亳克＼公升或百分之零點零五）即會輕度中毒，造成輕度協調功能降
      低，呼氣酒精濃度達每公升０‧五亳克時（約合體內血液中酒精濃度一００亳
      克＼公升或百分之零點一）屬輕到中度中毒症狀，出現反應較慢、感覺減低、
      影響駕駛之狀況，又飲酒後一小時許，其體內血液酒精濃度可達最高，飲酒一
      小時後其體內之酒精濃度隨即消減，此亦分別有行政院國軍退除役官兵輔導委
      員會臺北榮民總醫院八十八年八月五日（八八）北總內字第二六八六八號函、
      八十八年十月二十六日（八八）院賓文廉字第一三四０七號臺灣高等法院函附
      台北醫學院附設醫院精神科主任蔡尚穎「酒精對人體生理與行為之影響」一文
      可據。本件被告於九十一年五月十八日下午服用酒類達呼氣酒精濃度為一‧０
      五毫克＼公升、不能安全駕駛動力交通工具之程度，仍於當日下午三時四十分
      許，駕駛動力交通工具車牌號碼八Ａ－一八八三號自用小客車，沿未劃標線之
      臺北縣新店市○○路由新店往廣興方向行駛，行經該路段二十六號前約一百公
      尺處，貿然衝向道路左側來車方向，撞及告訴人甲○○所駕駛、搭載懷胎二十
      三週之配偶戊○○、沿未劃標線之臺北縣新店市○○路由廣興往新店方向靠右
      行駛、車牌號碼ＦＸ－０四九三號自用小客車，前均論及，其呼氣酒精濃度已
      逾０‧五亳克＼公升，且顯已造成其注意力、反應力、平衡感、控制力、駕駛
      能力降低，應認已達不能安全駕駛動力交通工具之程度。
（四）則本件事證已臻明確，被告犯行足堪認定，應依法論科。
三、核被告所為，分別係犯刑法第一百八十五條之四駕駛動力交通工具肇事致人受傷
    而逃逸罪、第一百八十五條之三服用酒類不能安全駕駛動力交通工具而駕駛罪。
    被告所犯上開二罪，犯意個別、行為互殊，應予分論併罰。爰審酌被告有恐嚇等
    前科，有臺灣高等法院被告全國前案紀錄表在卷可佐，服用酒類達呼氣酒精濃度
    一‧０五毫克＼公升、嚴重不能安全駕駛車輛程度，竟仍駕駛動力交通工具自用
    小客車，終肇事致人受傷，肇事後未協助救護、旋即逃逸，並於逃逸途中拖行告
    訴人甲○○、致甲○○受傷，漠視他人生命、身體、健康、財產安全，惡性非輕
    ，且犯後否認犯行、飾詞狡辯、未見悔意反省，使告訴人傷痛難平，但終與告訴
    人達成和解、賠償告訴人所受損害等一切情狀，量處如主文所示之刑，並定其應
    執行之刑，以資懲儆。
乙、不受理部分
一、公訴意旨略以：被告丁○○於九十一年五月十八日下午服用酒類，明知其已因服
    用酒類達不能安全駕駛動力交通工具之程度，仍於當日下午三時四十分許，駕駛
    稍早已因碰撞致右前葉子板、車門破損、右前輪胎破裂掉落、僅餘鋼圈之動力交
    通工具車牌號碼八Ａ－一八八三號自用小客車，沿未劃標線之臺北縣新店市○○
    路由新店往廣興方向行駛，行經該路段二十六號前約一百公尺處，原應注意車前
    狀況、隨時採取必要之安全措施，及汽車除行駛於單行道或指定行駛於左側車道
    外，在未劃標線之道路，應靠右行駛，且當時天氣晴、日間自然光線、視距因彎
    道受阻、市區○道乾燥、無缺陷及障礙，依其智識、能力又無不能注意之情事，
    詎丁○○竟因酒後注意力、平衡感、反應力降低，且所駕車輛右前輪破裂、掉落
    、僅餘鋼圈而無法平直行駛，貿然衝向道路左側來車方向，適有甲○○駕駛車牌
    號碼ＦＸ－０四九三號自用小客車搭載懷胎二十三週之配偶戊○○，沿未劃標線
    之臺北縣新店市○○路由廣興往新店方向靠右行駛，行經該路段二十六號前約一
    百公尺處，見狀閃避不及，丁○○所駕車輛前車頭遂猛力撞擊甲○○所駕車輛前
    車頭，戊○○因撞擊力受有子宮早期收縮之傷勢；丁○○駕駛動力交通工具肇事
    致戊○○受傷後，明知駕車肇事致人受傷，且甲○○亦下車至其所駕車輛駕駛座
    旁要求其下車處理，仍拒不下車察看、協助救護，旋擬駕車逃逸，甲○○乃自丁○○所駕車輛駕駛座窗口外徒手抓拉丁○○之衣領欲加制止，丁○○明知該情況
    下車輛前行將使甲○○受傷，竟仍加速駛離，甲○○因而遭拖行十餘公尺，受有
    左足拇趾挫傷、背部挫傷之傷勢；嗣經甲○○記下車號並報警，始由員警循車籍
    資料及丁○○所駕車輛右前輪鋼圈在地面所留痕跡，於當日下午四時十分許在臺
    北縣新店市○○路○段二五六號丁○○住處查獲上情，並對丁○○進行呼氣酒精
    濃度檢測，丁○○於九十一年五月十八日下午四時四十三分許之呼氣酒精濃度為
    一‧０五毫克＼公升，經戊○○、甲○○提出告訴，因認被告涉犯刑法第二百八
    十四條第一項前段之因過失傷害人、第二百七十七條第一項之傷害罪嫌云云。（
    丁○○服用酒類不能安全駕駛動力交通工具而駕駛，及駕駛動力交通工具肇事致
    人受傷而逃逸部分，由本院另為有罪判決）。
二、按告訴乃論之罪，告訴人於第一審辯論終結前，得撤回其告訴；告訴經撤回者，
    法院應諭知不受理之判決，刑事訴訟法第二百三十八條第一項、第三百零三條第
    三款定有明文。又傷害人之身體或健康者，處三年以下有期徒刑、拘役或一千元
    以下罰金；因過失傷害人者，處六月以下有期徒刑、拘役或五百元以下罰金，致
    重傷者，處一年以下有期徒刑、拘役或五百元以下罰金；第二百七十七條第一項
    、第二百八十一條、第二百八十四條及第二百八十五條之罪，須告訴乃論，刑法
    第二百七十七條第一項、第二百八十四條第一項前段、第二百八十七條前段亦有
    明定。
三、本件被告因過失傷害戊○○罪嫌，經被害人戊○○提出告訴，被告傷害甲○○罪
    嫌，亦經被害人甲○○提出告訴，經檢察官聲請簡易判決處刑，本院新店簡易庭
    認不宜以簡易判決處刑，移由本院刑事庭審理，前已述及，惟告訴人戊○○、甲○○與被告均於九十一年六月一日以新臺幣五萬元達成和解，告訴人戊○○、甲○○並均於九十二年六月六日當庭撤回告訴，有審判筆錄、和解書可稽，揆諸上
    揭法條、說明，爰諭知不受理之判決。
據上論斷，應依刑事訴訟法第四百五十二條、第二百九十九條第一項前段、第三百零
三條第三款，刑法第一百八十五條之三、第一百八十五條之四，第五十一條第五款，
判決如主文。
本案經檢察官丙○○到庭執行職務。
中      華      民      國    九十二    年      六      月     二十     日
                              臺灣臺北地方法院交通法庭
                                      法  官  洪  文  慧
右正本證明與原本無異。
如不服本判決，應於判決送達後十日內向本院提出上訴狀(應抄附繕本)。告訴人
或被害人如對於本判決不服者，應具備理由請求檢察官上訴，其上訴期間之計算
係以檢察官收受判決正本之日期為準。
                                      書記官  江  虹  儀
中      華      民      國      九十二年    六    月   二十三    日
附錄本案論罪科刑法條全文：
中華民國刑法第一百八十五條之三
服用毒品、麻醉藥品、酒類或其他相類之物，不能安全駕駛動力交通工具
而駕駛者，處一年以下有期徒刑、拘役或三萬元以下罰金。
中華民國刑法第一百八十五條之四
駕駛動力交通工具肇事，致人死傷而逃逸者，處六月以上五年以下有期徒
刑。


司法院資訊處製作；財團法人民間司法改革基金會備份。
